【裁判字號】    97,豐簡上,28
【裁判日期】    970314
【裁判案由】    詐欺
【裁判全文】
臺灣臺中地方法院刑事判決            97年度豐簡上字第28號
上  訴  人  臺灣臺中地方法院檢察署檢察官
被      告  甲○○
上列上訴人因被告詐欺案件，不服本院豐原簡易庭九十六年度豐
簡字第七二九號中華民國九十六年十一月二十六日第一審簡易判
決（聲請簡易判決處刑案號：臺灣臺中地方法院檢察署九十六年
度偵緝字第二九九六號），提起上訴，本院管轄之第二審合議庭
判決如下：
    主    文
原判決撤銷。
甲○○幫助意圖為自己不法之所有，以詐術使人將本人之物交付
，處有期徒刑月，如易科罰金，以銀元佰元即新臺幣玖佰元
折算壹日。
    犯罪事實
一、甲○○預知不詳姓名成年人在夾報上刊登收購金融機構帳戶
    之廣告，可能利用購得帳戶作為詐欺取財使用，且其發生並
    不違背其本意，竟基於幫助詐欺取財之犯意，於民國（下同
    ）九十五年六月十日左右，見夾報上刊登收購金融機構帳戶
    存摺等物之廣告，遂依該廣告上所載電話與對方聯絡，相約
    在臺中縣豐原市○○路之麥當勞內，將其向中華郵政股份有
    限公司豐原中山路郵局所申設開立第00000000000000號帳戶
    之存摺、提款卡（包括密碼），以新台幣（下同）五千元代
    價，出售並交付予真實姓名、年籍不詳自稱「黃先生」之成
    年男子。該自稱「黃先生」之成年男子或所屬詐欺集團成員
    取得甲○○所有上開中華郵政股份有限公司豐原中山路郵局
    帳戶之存摺、提款卡（包括密碼）後，即意圖為自己不法之
    所有，於九十五年六月二十三日，由其中某不詳年籍、姓名
    之成年男子及自稱書記官之成年女子先後撥打電話予乙○○
    ，向乙○○佯稱：涉嫌提供銀行帳戶供詐騙集團使用，須將
    帳戶內之存款轉匯至其他安全之帳戶等語，使乙○○信以為
    真而陷於錯誤，於同日依該成年女子指示將二十萬元匯至甲
    ○○所有上開中華郵政股份有限公司豐原中山路郵局帳戶，
    該自稱「黃先生」之成年男子或所屬詐欺集團成員隨即於當
    日利用提款卡等方式領出所詐得上開款項。嗣經乙○○發覺
    受騙，報警處理，為警循線查獲。
二、案經臺中縣警察局豐原分局報請臺灣臺中地方法院檢察署檢
    察官偵查後聲請簡易判決處刑。
    理    由
一、按被告以外之人於審判外之陳述，雖不符前四條之規定，而
    經當事人於審判程序同意作為證據，法院審酌該言詞陳述或
    書面陳述作成時之情況，認為適當者，亦得為證據。當事人
    、代理人或辯護人於法院調查證據時，知有第一百五十九條
    第一項不得為證據之情形，而未於言詞辯論終結前聲明異議
    者，視為有前項之同意，刑事訴訟法第一百五十九條之五定
    有明文。經查證人即被害人乙○○於警詢時之證詞，被告在
    本院準備程序中並未爭執其證據能力，且未於本案言詞辯論
    終結前聲明異議，本院審酌證人即被害人乙○○於警詢時之
    證詞，係於案發後就其親身經歷之事實所為，且依其陳述作
    成時之情況，並無不適當之情形，依刑事訴訟法第一百五十
    九條之五第二項規定，自有證據能力，合先敘明。
二、上揭犯罪事實，業據被告甲○○於偵查中及本院審理時均坦
    承不諱；且乙○○因誤信詐欺集團成員所提供之上開詐騙訊
    息，以致陷於錯誤，而於前揭時間匯款二十萬元至被告所有
    上開中華郵政股份有限公司豐原中山路郵局帳戶，該詐欺集
    團成員隨即於當日利用提款卡等方式領出所詐得上開款項等
    情，業據證人即被害人乙○○於警詢時指證述綦詳，並有被
    害人提出之郵政國內匯款執據影本一紙及被告所有上開中華
    郵政股份有限公司豐原中山路郵局帳戶之開戶資料、客戶歷
    史交易清單各一份附卷可稽。按被告預知不詳姓名成年人在
    夾報上刊登收購金融機構帳戶之廣告，可能利用購得帳戶作
    為詐欺取財使用，仍以五千元代價，將其所有上開中華郵政
    股份有限公司豐原中山路郵局帳戶之存摺、提款卡（包括密
    碼），出售並交付予自稱「黃先生」之成年男子，嗣該自稱
    「黃先生」之成年男子或所屬詐欺集團成員，果據以作為詐
    欺取財使用，被告自有幫助該自稱「黃先生」之成年男子或
    所屬詐欺集團成員詐欺取財之不確定故意。本件事證明確，
    被告犯行堪以認定。
三、按刑法上之故意，以行為人對於構成犯罪之事實，均有具體
    確定之認識，並有意使其發生者為確定故意，而行為人對於
    構成犯罪之事實，雖無具體確定之認識，然已預見其發生，
    而其發生不違背其本意者，則為不確定故意。又行為人基於
    幫助他人犯罪之意思，為促成他人犯罪而為犯罪構成要件以
    外之行為，為幫助犯。本件被告預知不詳姓名成年人在夾報
    上刊登收購金融機構帳戶之廣告，可能利用購得帳戶作為詐
    欺取財使用，仍以五千元代價，將其所有上開中華郵政股份
    有限公司豐原中山路郵局帳戶之存摺、提款卡（包括密碼）
    ，出售並交付予自稱「黃先生」之成年男子，作為該自稱「
    黃先生」之成年男子或所屬詐欺集團成員詐欺取財使用，此
    既不違背其當初出售帳戶存摺、提款卡（包括密碼）之本意
    ，且係參與提供取得詐欺取財犯罪所得款項之工具，對此犯
    行施以助力，為詐欺取財罪構成要件以外之行為，應以詐欺
    取財罪之幫助犯論之。核被告所為，係犯刑法第三十條第一
    項、第三百三十九條第一項之幫助詐欺取財罪。又被告係幫
    助自稱「黃先生」之成年男子或所屬詐欺集團成員犯詐欺取
    財罪，為幫助犯，應按正犯之刑減輕之。原審以被告罪證明
    確，而予以論罪科刑，固非無見，惟被告犯罪時間雖在九十
    六年四月二十四日以前，然被告於九十六年二月十六日經臺
    灣臺中地方法院檢察署發布通緝，嗣於九十六年九月二十九
    日為警緝獲，有臺灣臺中地方法院檢察署通緝書、臺中縣警
    察局太平分局通緝（協尋）案件報告書各一份附卷可參，依
    中華民國九十六年罪犯減刑條例第五條規定不得減刑，原審
    竟適用中華民國九十六年罪犯減刑條例第二條第一項第三款
    規定予以減刑，容有違誤，檢察官上訴意旨就此指摘而認原
    判決不當，為有理由，應由本院將原判決撤銷改判。爰審酌
    被告因貪圖不法利益，而提供其個人所申請之中華郵政股份
    有限公司豐原中山路郵局帳戶予詐騙集團作為詐欺取財之匯
    款帳戶使用，助長犯罪之不良風氣，幫助犯罪者隱匿真實身
    分，增加檢警犯罪偵查之困難性，不肖之徒，則爭相仿效，
    藉此手段詐財，日益猖獗，致使受害民眾不斷增加，若不針
    對提供人頭帳戶者，予以適度之刑罰，顯然無法抑制該類型
    犯罪之發生，暨被告迄未賠償被害人之損害，並兼衡酌被告
    本身並未實際參與詐欺取財之犯行，可責難性較為輕微，且
    被告犯罪後業經坦承犯行、犯後態度尚稱良好等一切情狀，
    量處如主文第二項所示之刑，並諭知易科罰金之折算標準，
    以示懲儆。
四、按被告行為後，刑法第四十一條第一項前段有關易科罰金折
    算之標準，業經總統於九十四年二月二日公布修正，由「得
    以一元以上三元以下折算一日，易科罰金」，並適用修正前
    罰金罰鍰提高標準條例第二條（現已刪除）之規定，提高為
    「得以新台幣一千元、二千元或三千元折算一日，易科罰金
    」，且刪除「因身體、教育、職業、家庭之關係或其他正當
    事由，執行顯有困難者」之條件；另同法第三十條第一項、
    第二項規定：「幫助他人犯罪者，為從犯。雖他人不知幫助
    之情者，亦同。從犯之處罰，得按正犯之刑減輕之」，亦修
    正為「幫助他人實行犯罪行為者，為幫助犯。雖他人不知幫
    助之情者，亦同。幫助犯之處罰，得按正犯之刑減輕之」，
    並均自九十五年七月一日施行。依修正施行後刑法第二條第
    一項「行為後法律有變更者，適用行為時之法律。但行為後
    之法律有利於行為人者，適用最有利於行為人之法律」之規
    定，比較修正前後刑法第四十一條第一項前段之規定，修正
    後之規定，並未較有利於被告，故本件應適用被告行為時即
    修正前刑法第四十一條第一項前段、罰金罰鍰提高標準條例
    第二條之規定，諭知易科罰金之折算標準，即應以銀元三百
    元折算一日，經折算為新台幣後，應以新台幣九百元折算一
    日；而刑法第三十條雖有作上開文字上之修正，惟此尚非屬
    修正後刑法第二條第一項所指法律變更之範圍，並不生比較
    之問題，應適用現行、有效之裁判時法論以幫助犯。又刑法
    第三百三十九條第一項之詐欺取財罪，其法定罰金刑原為一
    千元以下罰金，並適用修正施行前刑法第三十三條第五款「
    主刑之種類如左：五、罰金：一元以上」及罰金罰鍰提高標
    準條例第一條前段之規定，即該罪所得科處之法定罰金刑最
    高為銀元一萬元（即新台幣三萬元），最低為銀元十元（即
    新台幣三十元）。而依刑法施行法所增訂第一條之一「中華
    民國九十四年一月七日刑法修正施行後，刑法分則編所定罰
    金之貨幣單位為新台幣。九十四年一月七日刑法修正時，刑
    法分則編未修正之條文定有罰金者，自九十四年一月七日刑
    法修正施行後，就其所定數額提高為三十倍。但七十二年六
    月二十六日至九十四年一月七日新增或修正之條文，就其所
    定數額提高為三倍」，及修正施行後刑法第三十三條第五款
    「主刑之種類如下：五、罰金：新台幣一千元以上，以百元
    計算之」之規定，該罪所得科處之法定罰金刑最高為新台幣
    三萬元，最低為新台幣一千元，比較修正前後有關法定罰金
    刑之規定，應以被告行為時即修正前有關法定罰金刑之規定
    較有利於被告，併予敘明。
五、據上論斷，應依刑事訴訟法第四百五十五條之一第一項、第
    三項、第三百六十九條第一項前段、第三百六十四條、第二
    百九十九條第一項前段，刑法第二條第一項前段、第三十條
    第一項前段、第三百三十九條第一項、第三十條第二項、第
    四十一條第一項前段（修正前），罰金罰鍰提高標準條例第
    一條前段、第二條（修正前），現行法規所定貨幣單位折算
    新台幣條例第二條，判決如主文。
本案經檢察官丙○○到庭執行職務。
中    華    民    國    97    年    3     月    14    日
                  刑事第一庭  審判長法  官  唐光義
                                    法  官  郭妙俐
                                    法  官  朱光國
上正本證明與原本無異。
如不服本判決，應於收受送達後10日內向本院提出上訴書狀（應
敘述具體理由並附繕本）。
上訴書狀如未敘述理由，應於上訴期間屆滿後20日內補提理由書
於本院。
                                    書記官  張孝妃
中    華    民    國    97    年    3     月    14    日
附錄論罪科刑法條
刑法第339條：
意圖為自己或第三人不法之所有，以詐術使人將本人或第三人之
物交付者，處5年以下有期徒刑、拘役或科或併科1千元以下罰金
。
以前項方法得財產上不法之利益或使第三人得之者，亦同。
前二項之未遂犯罰之。


司法院資訊處製作；財團法人民間司法改革基金會備份。
